臺灣嘉義地方法院民事裁定
111年度監宣字第288號
聲  請  人  陳嘉成  

相  對  人  陳惠玉    



關  係  人  陳瀚菖  

            陳浧萱  

上列當事人間請求監護宣告事件，本院裁定如下：
    主  文
宣告陳惠玉（女、民國00年0月0日生、身分證統一編號：Z00000
0000號）為受監護宣告之人。
選定陳嘉成（男、民國00年00月0日生、身分證統一編號：Z0000
00000號）為受監護宣告人陳惠玉之監護人。
指定陳瀚菖（男、民國00年0月00日生、身分證統一編號：Z0000
00000號）為會同開具財產清冊之人。
聲請程序費用新臺幣1,000元由受監護宣告之人陳惠玉負擔。
    理  由
一、聲請意旨略以：聲請人為相對人之夫，相對人因中風導致血
    管性失智，已不能自理生活，現在鴻海老人長期照顧中心接
    受養護，相對人不能為意思表示或受意思表示（或不能辨識
    其意思表示之效果），有中華民國身心障礙證明可參，因此
    依民法第14條、第1110條、第1111條及家事事件法第164條
    規定，請求裁定相對人為受監護宣告之人，並選定陳嘉成為
    監護人，暨指定陳瀚菖為會同開具財清冊之人等語。
二、按對於因精神障礙或其他心智缺陷，致不能為意思表示或受
    意思表示，或不能辨識其意思表示之效果者，法院得因本人
    、配偶、四親等內之親屬、最近一年有同居事實之其他親屬
    、檢察官、主管機關或社會福利機構之聲請，為監護之宣告
    ；受監護宣告之人應置監護人。法院為監護之宣告時，應依
    職權就配偶、四親等內之親屬、最近一年有同居事實之其他
    親屬、主管機關、社會福利機構或其他適當之人選定一人或
    數人為監護人，並同時指定會同開具財產清冊之人。法院為
    前項選定及指定前，得命主管機關或社會福利機構進行訪視
    ，提出調查報告及建議。監護之聲請人或利害關係人亦得提
    出相關資料或證據，供法院斟酌。法院選定監護人時，應依
    受監護宣告之人之最佳利益，優先考量受監護宣告之人之意
    見，審酌一切情狀，並注意下列事項：㈠受監護宣告之人之
    身心狀態與生活及財產狀況。㈡受監護宣告之人與其配偶、
    子女或其他共同生活之人間之情感狀況。㈢監護人之職業、
    經歷、意見及其與受監護宣告之人之利害關係。㈣法人為監
    護人時，其事業之種類與內容，法人及其代表人與受監護宣
    告之人之利害關係。民法第14條第1項、第1110條、第1111
    條、第1111條之1分別規範明確。
三、經查，聲請人主張之事實，已提出身心障礙證明影本（重度
    ）、戶籍謄本附卷可查。嗣經本院審驗相對人之精神及心智
    狀況，在天主教聖馬爾定醫院民權院區於該院精神科劉威廷
    醫師前訊問相對人：「你叫什麼名字？」等問題，相對人坐
    在輪椅上，雖眼睛睜開，但無法回答任何問題。再經劉威廷
    鑑定醫師為鑑定結果略以：相對人為血管性失智病患，目前
    雖疑似可理解少數口語，偶有情緒反應，但已完全喪失語言
    之表達，故他人也無法理解其思考內容，目前已完全無法處
    理自身事務，失智程度已達重度，有因其他心智缺陷，致不
    能為意思表示或受意思表示，或不能辨識其意思之效果之情
    形，建議為監護宣告等情，有精神鑑定報告書在卷可證。本
    院審酌上開勘驗結果及鑑定意見，認相對人已不能為意思表
    示或受意思表示，從而聲請人聲請對相對人為監護之宣告，
    為有理由，應予准許。
四、本件相對人既受監護之宣告，自應為其選定監護人及指定會
    同開具財產清冊之人。查相對人已婚，與配偶陳嘉成共同育
    有1子1女，最近親屬為其夫即聲請人陳嘉成及長男陳瀚菖、
    長女陳浧萱。聲請人表示相對人中風失智後與其共住一段時
    間，因為真的無法獨自照顧相對人了，自己也必須工作謀生
    ，因此近期將聲請人送往鴻海老人長期照顧中心，每月費用
    近4萬元，是聲請人與照顧中心簽約，先由聲請人支付，日
    後可以處理相對人財產後，再以相對人財產支付等情。聲請
    人表示同意擔任相對人之監護人，長男陳瀚菖則同意擔任相
    對人會同開具財產清冊之人，並取得長女陳浧萱之同意等情
    ，有戶籍謄本、親屬同意書在卷可參。本院參酌陳嘉成、陳
    瀚菖均為相對人至親及其等之意願，認由陳嘉成任相對人之
    監護人，最能符合受監護宣告之人之最佳利益，因此選定陳
    嘉成為相對人之監護人，並指定陳瀚菖為會同開具財產清冊
    之人。
五、末按民法第1113條準用同法第1099條、第1099條之1之規定
    ，監護開始時，監護人對於受監護人之財產，應依規定會同
    遺囑指定、當地直轄市、縣（市）政府指派或法院指定之人
    ，於二個月內開具財產清冊，並陳報法院；於前條之財產清
    冊開具完成並陳報法院前，監護人對於受監護人之財產，僅
    得為管理上必要之行為。本件陳嘉成既任相對人之監護人，
    其於監護開始時，對於相對人之財產，自應依前揭規定會同
    開具財產清冊之人即陳瀚菖於二個月內開具財產清冊並陳報
    法院，併此敘明。
六、依家事事件法第164條第2項，裁定如主文。　　
中　　華　　民　　國　　111 　年　　12 　　月　8　　日
                  家事法庭    法　官   洪嘉蘭           
以上正本係照原本作成。
如對本裁定抗告，須於裁定送達後10日之不變期間內，向本院提
出抗告狀，並繳納抗告費新臺幣1,000元。
中　　華　　民　　國　　111 　年　　12　　月　　8 　　日
                              書記官　林玫熹